【裁判字號】    95,交易,381
【裁判日期】    951031
【裁判案由】    過失傷害
【裁判全文】
臺灣臺中地方法院刑事判決             95年度交易字第381號
公  訴  人  臺灣臺中地方法院檢察署檢察官
被      告  丁○○
上列被告因過失傷害案件，經檢察官提起公訴（九十四年度偵字
第一九五六八號），本院判決如下：
    主    文
丁○○因過失傷害人，處拘役伍拾伍日，如易科罰金，以銀元
佰元即新臺幣玖佰元折算壹日。
    犯罪事實
一、丁○○於民國九十四年三月一日十九時五十五分許，駕駛車
    牌號碼ＺＢ－八八八三號自用小客車，沿未劃設車道線、行
    車分向線之臺中市○區○○路往五權路方向行駛，行經無號
    誌之篤行路與原子街交叉路口之際，原應注意車前狀況，隨
    時採取必要之安全措施與在無標誌或標線及未劃設車道線、
    行車分向線之市區道路行駛時，行車速度時速不得超過四十
    公里，而依當時天候雨、夜間有照明、路面濕潤、無缺陷且
    無障礙物及視距良好等情形，並無不能注意之情事，竟疏未
    注意，以超過速限四十公里之行車速度行經該交叉路口，適
    有甲○○（因乘客乙○○撤回對其之傷害告訴，另由本院為
    不受理判決）駕駛搭載有乘客乙○○之車牌號碼二０六－Ｎ
    Ｋ號營業小客車，沿臺中市○區○○街往公園路方向亦行駛
    至該交叉路口，旋丁○○因煞停不及，其所駕駛之前揭自用
    小客車前車頭即與甲○○所駕駛之上開營業小客車之右側車
    身在交叉路口處相互撞擊，致乘客乙○○因此撞擊而受有頸
    部扭傷併胸壁挫傷等傷害。嗣丁○○於車禍後，在有偵查權
    限之警察機關尚未發覺犯罪前留在現場，後並向適巧巡邏經
    過之臺中市警察局第二分局交通小隊警員劉茂維坦承肇事，
    且自願接受裁判。
二、案經乙○○訴由臺中市警察局第二分局報請臺灣臺中地方法
    院檢察署檢察官偵查起訴。
    理    由
一、訊據被告丁○○對於上揭犯罪事實業於本院審理時坦承不諱
    ，核與告訴人乙○○及同案被告甲○○分別於警詢、偵查中
    指陳與證述之情節大致相符（見警卷第一頁至第三頁、第九
    頁至第一一頁，偵字卷第六頁至第七頁、第一０頁至第一一
    頁、第二一頁、第二三頁至第二四頁），復有道路交通事故
    現場圖、道路交通事故調查報告表（一）、（二）、現場照
    片十八張在卷足佐（見警卷第一二頁至第二三頁）。另告訴
    人因本件車禍，受有如犯罪事實欄所載之前揭傷勢，則有澄
    清醫院診斷證明書一紙附卷可參（見警卷第二四頁）。按汽
    車行駛時，駕駛人應注意車前狀況，並隨時採取必要之安全
    措施；且行車速度，依速限標誌或標線之規定，無標誌或標
    線者，應依左列規定：（一）行車時速不得超過五０公里。
    但在未劃設車道線、行車分向線之道路，或設有快慢車道分
    隔線之慢車道，時速不得超過四０公里，道路交通安全規則
    第九十四條第三項、第九十三條第一項第一款但書分別定有
    明文。經查，本件案發現場道路並無號誌或標線，且屬未劃
    設車道線、行車分向線之市區道路，行車速限為時速四十公
    里，而被告當時以超過速限四十公里之速度行駛，是發現對
    向由同案被告甲○○所行駛之前開營業小客車時，已煞停不
    及，因而發生撞擊，導致乘坐同案被告甲○○所駕駛車輛之
    告訴人受有前述之傷勢，又依當時天候雨、夜間有照明、路
    面濕潤、無障礙物、視距良好，並無不能注意之情事，被告
    竟仍疏於注意而肇事，其有上述之過失，甚為彰顯。另被告
    之過失行為確實使告訴人受有上揭之傷害，已如前述，是被
    告之過失行為與告訴人所受傷害結果間，應具有相當因果關
    係無疑。綜此，本件事證已臻明確，被告犯行洵堪認定。
二、被告丁○○行為後，刑法及刑法施行法業於九十四年二月二
    日經總統以華總一義字第０九四０００一四九０一號令修正
    公布，並於九十五年七月一日施行。按行為後法律有變更者
    ，適用行為時之法律，但行為後之法律有利於行為人者，適
    用最有利於行為人之法律，現行刑法第二條第一項定有明文
    。此條規定乃與刑法第一條罪刑法定主義契合，而貫徹法律
    禁止溯及既往原則，係規範行為後法律變更所生新舊法律比
    較適用之準據法，是刑法第二條本身雖經修正，但刑法第二
    條既屬適用法律之準據法，本身尚無比較新舊法之問題，應
    一律適用裁判時之現行刑法第二條規定以決定適用之刑罰法
    律，先予辨明。又以本次刑法修正之比較新舊法，應就罪刑
    有關之共犯、未遂犯、想像競合犯、牽連犯、連續犯、結合
    犯，以及累犯加重、自首減輕暨其他法定加減原因（如身分
    加減）與加減例等一切情形，本於統一性及整體性原則，綜
    其全部罪刑之結果而為比較，亦有最高法院九十五年度第八
    次刑庭會議決議可資參照。是按：
（一）刑法第二百八十四條第一項前段之過失傷害罪，法定刑得
      科銀元五百元以下罰金，據修正後刑法施行法增訂第一條
      之一：「中華民國九十四年一月七日刑法修正施行後，刑
      法分則編所定罰金之貨幣單位為新臺幣。九十四年一月七
      日刑法修正時，刑法分則編未修正之條文定有罰金者，自
      九十四年一月七日刑法修正施行後，就其所定數額提高為
      三十倍。但七十二年六月二十六日至九十四年一月七日新
      增或修正之條文，就其所定數額提高為三倍」及刑法第三
      十三條第五款修正為：「主刑之種類如下：五、罰金：新
      臺幣一千元以上，以百元計算之」等規定，是依修正後之
      法律，刑法第二百八十四條第一項前段之過失傷害罪所得
      科處之罰金刑最高為新臺幣一萬五千元（五百元三十）
      、最低為新臺幣一千元；然依被告丁○○行為時之刑罰法
      律，即罰金罰鍰提高標準條例第一條前段規定之提高倍數
      十倍及刑法第三十三條第五款規定之罰金最低額一元計算
      ，該罪之罰金刑最高為銀元五千元，最低額為銀元一元，
      若依現行法規所定貨幣單位折算新臺幣條例第二條之規定
      換算為新臺幣，最高額雖與新法同為新臺幣一萬五千元，
      然最低額僅為新臺幣三元。因此，比較上述修正前、後之
      刑罰法律，自應以被告行為時關於科處罰金刑之法律較有
      利於被告。
（二）關於自首之問題，修正前刑法第六十二條規定「對於未發
      覺之罪自首而受裁判者，減輕其刑。但有特別規定者，依
      其規定」；修正後刑法第六十二條則規定「對於未發覺之
      罪自首而受裁判者，得減輕其刑。但有特別規定者，依其
      規定」，已由必減改為得減，是比較新舊法之結果，應以
      舊法較有利於被告丁○○。
（三）再被告丁○○於犯罪時之刑法第四十一條第一項前段規定
      ：「犯最重本刑為五年以下有期徒刑以下之刑之罪，而受
      六個月以下有期徒刑或拘役之宣告，因身體、教育、職業
      、家庭之關係或其他正當事由，執行顯有困難者，得以一
      元以上三元以下折算一日，易科罰金。」又被告行為時之
      易科罰金折算標準，修正前罰金罰鍰提高標準條例第二條
      （現已刪除）規定，就其原定數額提高為一百倍折算一日
      ，則本件被告行為時之易科罰金折算標準，最高應以銀元
      三百元折算一日，經折算為新臺幣後，應以新臺幣九百元
      折算為一日。惟九十五年七月一日修正公布施行之刑法第
      四十一條第一項前段則規定：「犯最重本刑為五年以下有
      期徒刑以下之刑之罪，而受六個月以下有期徒刑或拘役之
      宣告者，得以新臺幣一千元、二千元或三千元折算一日，
      易科罰金。」比較修正前後之易科罰金折算標準，以九十
      五年七月一日修正公布施行前之規定，較有利於被告，則
      依刑法第二條第一項前段，自應適用修正前刑法第四十一
      條第一項前段之規定，就被告所處拘役刑定其易科罰金之
      折算標準。
（四）綜合上述各條文修正前、後之比較，揆諸前揭最高法院決
      議及修正後刑法第二條第一項前段、但書規定之「從舊從
      輕」原則，因被告丁○○所犯刑法第二百八十四條第一項
      前段之過失傷害犯行，依修正前刑法第三十三條第五款規
      定，其法定得予科處之罰金刑最低額度較低，且依修正前
      刑法關於自首之規定，係必減輕其刑，而依修正前刑法第
      四十一條第一項前段規定，對被告所宣告之拘役刑易科罰
      金之折算標準額度亦較低，綜其全部罪刑之比較，自應一
      體適用被告行為時之法律，即修正前刑法之相關規定及罰
      金罰鍰提高標準條例第一條前段、修正前罰金罰鍰提高標
      準條例第二條規定，予以論處。
三、核被告丁○○所為，係犯刑法第二百八十四條第一項前段之
    過失傷害罪。另被告於車禍發生後留在現場，且主動向適巧
    巡邏經過之臺中市警察局第二分局交通小隊警員劉茂維坦承
    肇事，自願接受裁判等情，業有臺中市○○○道路交通事故
    肇事人自首情形紀錄表（見警卷第二六頁）及前開道路交通
    事故調查報告表（一）載明被告肇事後並未逃逸之情可憑，
    被告係對於未發覺之罪自首而受裁判，應依修正前刑法第六
    十二條前段之規定，減輕其刑。爰審酌被告之素行，其於本
    件車禍之過失程度，告訴人乙○○之受傷狀況，被告肇事後
    雖已與告訴人於本院經調解成立，製有調解筆錄，但嗣後並
    未依調解成立之內容履行，以金錢稍事賠償告訴人之損失，
    暨其犯後終能坦認自己確有過失之犯罪後態度等一切情形，
    量處如主文所示之刑，並依修正前刑法第四十一條第一項前
    段及罰金罰鍰提高標準條例第二條之規定，諭知易科罰金之
    折算標準。
據上論斷，應依刑事訴訟法第二百九十九條第一項前段，刑法第
二條第一項前段、第二百八十四條第一項前段，修正前刑法第六
十二條前段、第四十一條第一項前段，罰金罰鍰提高標準條例第
一條前段、修正前罰金罰鍰提高標準條例第二條，現行法規所定
貨幣單位折算新臺幣條例第二條，判決如主文。
本案經檢察官丙○○到庭執行職務。
中    華    民    國    95    年    10    月    31    日
                  刑事第一庭  審判長法  官  張國忠
                                    法  官  黃松竹
                                    法  官  陳思成
上正本證明與原本無異。
如不服本判決，應於送達後十日內向本院提出上訴狀（須附繕本
），上訴於臺灣高等法院臺中分院。
                                    書記官  王嘉麒
中    華    民    國    95    年    10    月    31    日
附錄論罪科刑法條
刑法第二百八十四條第一項
因過失傷害人者，處六月以下有期徒刑、拘役或五百元以下罰金
，致重傷者，處一年以下有期徒刑、拘役或五百元以下罰金。


司法院資訊處製作；財團法人民間司法改革基金會備份。
